臺灣臺北地方法院小額民事判決
111年度北國小字第13號
原      告  謝清彥  現於法務部○○○○○○○執行中
被      告  法務部
法定代理人  蔡清祥
上列當事人間請求國家賠償事件，經臺灣新竹地方法院移送前來
，本院判決如下：
    主　　　文
原告之訴駁回。
訴訟費用由原告負擔。
    事實及理由
一、按依國家賠償法請求損害賠償時，應先以書面向賠償義務機
    關請求之；賠償義務機關拒絕賠償，或自提出請求之日起逾
    30日不開始協議，或自開始協議之日起逾60日協議不成立時
    ，請求權人得提起損害賠償之訴，國家賠償法第10條第1項
    、第11條第1項前段分別定有明文。查本件原告主張被告應
    依國家賠償法第2條第2項規定負國家賠償責任，而原告於民
    國111年1月11日起訴前，曾以書面向被告請求賠償，經被告
    於109年2月6日以109年賠議字第3號拒絕賠償理由書謂其依
    據行政程序法第68條第1項、第89條規定以紙本交付，並非
    以電子文件方式直接送達本件原告，無涉依電子簽章法經相
    對人同意問題，本件請求與國家賠償法第2條第2項前段規定
    不符，拒絕賠償等情，有前揭拒絕賠償理由書在卷可稽（見
    臺灣新竹地方法院111年度竹北國小調字第1號卷第11頁），
    是原告提起本件國家賠償之訴，核與上開規定相符，應予准
    許。
二、原告起訴主張略以：被告未取得原告同意即擅以電子公文送
    達108年11月29日法授矯醫字第10801119490號函（下稱系爭
    函文）予原告，且破壞大法官釋字第756號解釋所保障之書
    信隱私秘密自由，原告依法向被告申請國家賠償，但遭被告
    拒絕賠償，爰提起本訴等語，並聲明：被告應賠償原告新臺
    幣1元。
三、按原告之訴，依其所訴之事實，在法律上顯無理由者，法院
    得不經言詞辯論，逕以判決駁回之；簡易訴訟程序，除本章
    別有規定外，仍適用第一章通常訴訟程序之規定，民事訴訟
    法第249條第2項、第436條第2項分別定有明文。所謂原告之
    訴，依其所訴之事實，在法律上顯無理由者，係指依原告於
    訴狀內記載之事實觀之，在法律上顯然不能獲得勝訴之判決
    者而言。申言之，依據原告所訴之事實不經調查，可認其訴
    在法律上顯無理由而應受敗訴之判決者，即足當之（最高法
    院108年度台上字第1225號、96年度台上字第2510號判決意
    旨參照）。次按國家賠償責任須公務員執行職務行使公權力
    具有違法性為前提，倘公務員執行職務行使公權力合於法令
    規定，要屬公權力之正當行使，自不得據以請求國家負賠償
    責任（參最高法院95年度台上字第1864號民事裁判要旨）。
    而依行政程序法第89條之規定，對於在監所人為送達者，應
    囑託該監所長官為之。據此，對於在監所人為送達者，自應
    先將應送達文件送交該監所，並囑託該監所長官以送達人身
    分，將應送達之文件交付予在監所人。原告為受刑人，故被
    告將系爭函文依機關公文電子交換作業辦法第4條規定，透
    過電子公文系統交換方式，由被告傳送予原告所在之監所後
    ，再經監所長官以紙本交予原告，於法並無不合。又原告主
    張公文程式條例第13條、行政程序法第68條第2項、第89條
    規定不得凌駕電子簽章法應取得收件者同意之法定要件云云
    ，惟電子簽章法係為推動電子交易之普及運用，確保電子交
    易之安全之立法目的，故於第4條第1項規定經相對人同意者
    ，得以電子文件為表示方法；此與行政程序法有關送達之規
    定目的不同，二者不得混為一談，且上開行政程序法第68條
    第2項規定所稱之文書「依法規」以電子文件行之者，係指
    依公文程式條例第12條之1之所制定之機關公文電子交換作
    業辦法，本件並無電子簽章法規定之適用，原告所述，應屬
    有誤。再者，監所長官依法受囑託而送達系爭函文，並非依
    舊監獄行刑法規定檢閱書信，自無牴觸釋字第756號解釋之
    意旨，原告主張被告不法侵害其隱私權云云，顯屬無據。是
    本件依原告所訴之事實，在法律上顯然不能獲得勝訴之判決
    ，爰不經言詞辯論，逕以判決駁回之。
四、訴訟費用負擔之依據：民事訴訟法第78條。
中　　華　　民　　國　　111 　年　　6 　　月　　13　　日
　　　　　　　　　臺灣臺北地方法院臺北簡易庭
　　　　　　　　　　　　　　　法　官　蔡玉雪
以上正本證明與原本無異。
如不服本判決，須以違背法令為理由，於判決送達後20日內向本
庭提出上訴狀（應按他造當事人之人數附繕本）；如委任律師提
起上訴者，應一併繳納上訴審裁判費。
中　　華　　民　　國　　111 　年　　6 　　月　　13　　日
　　　　　　　　　　　　　　　書記官　陳黎諭
附錄：
一、民事訴訟法第436條之24第2項：
　　對於小額程序之第一審裁判上訴或抗告，非以其違背法令為
    理由，不得為之。
二、民事訴訟法第436條之25：
　　上訴狀內應記載上訴理由，表明下列各款事項：
    ㈠原判決所違背之法令及其具體內容。
    ㈡依訴訟資料可認為原判決有違背法令之具體事實。